【裁判字號】    97,易,460
【裁判日期】    980410
【裁判案由】    毀損
【裁判全文】
臺灣花蓮地方法院刑事判決               97年度易字第460號
公  訴  人  臺灣花蓮地方法院檢察署檢察官
被      告  乙○○
上列被告因毀損案件，經檢察官提起公訴（96年度偵字第5496號
），本院判決如下：
    主  文
本件公訴不受理。
    理  由
一、公訴意旨略以：乙○○明知花蓮縣鳳林鎮○○里○○段第 2
    、第4、第6以及第7地號土地上種植之之破布子樹3000 顆、
    椰子樹750顆及香蕉樹100顆分別為甲○○、丙○○、丁○所
    有，竟利用向財政部國有財產局北區辦事處花蓮分處承租花
    蓮縣鳳林鎮○○里○○段第3 地號，並進行整地之機會，僱
    用陳清潭駕駛怪手毀壞上開樹木，足以生損害於甲○○、丙
    ○○、丁○，因認被告涉有毀損之罪嫌云云。
二、按告訴乃論之罪，未經告訴者，應諭知不受理之判決，刑事
    訴訟法第303條第3款定有明文，且所謂未經告訴，包括不得
    告訴及未經合法告訴之情形在內。
三、本件告訴人甲○○、丙○○、丁○指訴被告乙○○於民國97
    月中旬開始，僱用陳清潭以大型挖土機將渠等位於花蓮縣鳳
    林鎮○○里○○段（下稱系爭地段）第2、4、6、7號土地所
    種植破布子樹3000顆、椰子樹750顆及香蕉樹100顆毀損，而
    認被告涉有毀損之罪嫌，並提出毀損告訴，然查：
  (一)經花蓮縣鳳林鎮地政事務所97年11月19日鳳他登字第097000
    7023號函、花蓮縣花蓮地政事務所98年3月5日花所資字第09
    80002608號函檢附各該土地所檢附系爭地段第2、4、6、7號
    土地之土地登記簿謄本各1份可知：系爭地段第2、4、7號三
    筆土地均為財政部國有財產局所有，而系爭地段第6 號土地
    則為花蓮縣政府所有，此有各該土地之土地登記簿謄本各 1
    份在卷可稽。故本件系爭地段第2、4、6、7號土地皆非告訴
    人所有，合先敘明。
  (二)告訴人甲○○、丙○○、丁○雖於偵訊時分別陳稱：「（問
    ）：鳳林鎮○○里○○段第2、4、6、7地號土地，目前你們
    三人各自工作使用範圍地號為何？（郭答）：我是使用6、7
    、12號各一部份土地，面積詳庭呈之稅單。（劉答）：我是
    使用2-C，差不多五分多（第2號土地內之部分）。（曾答）
    ：我是使用2號部分（三甲多）及4號（近五分）部分。」、
    「（均問）：有無向國有財產局經過合法的手續承租：民國
    80年初我們要申租，開發處不准，後來他移轉給國有財產局
    ，我們也不曉得，所以我也沒有跟國有財產局辦理承租手續
    。」（見偵卷p48 ）。且告訴人等並未曾合法承租上揭土地
    耕作，業據證人游祥榮、陳靜瑤於檢察官偵查時證述明確。
    又上揭系爭地段第2號土地於96年5月18日出租予陳致光以前
    ，並無出租情事；系爭地段第4號土地於96 年以前係出租予
    王永輝等9人，而承租人皆非本件告訴人等；且系爭地段第7
    號土地於96 年以前係出租予何義桂耕種使用；系爭地段第6
    號土地無放租予他人；又上開土地均無出借予他人之情事。
    此有財政部國有財產局臺灣北區辦事處花蓮分處以97年11月
    26日台財產北花三字第0970008919號、97年11月26日台財產
    北花三字第0970008919號、98年3月9日台財產北花三字第09
    80001545號函、花蓮縣政府以97年11月25日府地權字第0970
    181260號函各1 份在卷可稽，足認告訴人等就上開土地之使
    用皆無合法權源。
  (三)按民法第66條第2 項規定，不動產之出產物，尚未分離者，
    為該不動產之部分。本件告訴人等指訴受被告毀壞之樹木既
    分布於上開國有財產局所有及花蓮縣政府所有之土地上，告
    訴人等又無合法使用之權源，系爭樹木在未與土地分離前，
    依上開規定，應屬土地所有權人中華民國或花蓮縣政府所有
    或就上開土地有合法使用權人所有，則告訴人既非上揭樹木
    之所有人或持有人，就上揭樹木，自不得主張有所有權或農
    作物收益權等其他合法權源。
四、綜上所述，本件公訴意旨既認定被告乙○○係觸犯刑法第35
    4條之罪，依同法第357條之規定，須告訴乃論，而本件合法
    之告訴權人應為系爭土地之管理機關或使用權人，而非告訴
    人甲○○、丙○○、丁○，是渠等所提之告訴即非適法，自
    屬未經合法告訴。揆諸前開說明，爰不經言詞辯論，逕為不
    受理之判決之諭知。
五、據上論斷，應依刑事訴訟法第307條、第303條第3 款，判決
    如主文。
中    華    民    國    98    年    4     月    10    日
                  刑事第二庭    法  官  陳月雯
以上正本證明與原本無異。
如不服本判決應於收受送達後10日內向本院提出上訴書狀，並應
敘述具體理由。其未敘述上訴理由者，應於上訴期間屆滿後20日
內向本院補提理由書（均須按他造當事人之人數附繕本）「切勿
逕送上級法院」。告訴人或被害人如對於本判決不服者，應具備
理由請求檢察官上訴，其上訴期間之計算係以檢察官收受判決正
本之日期為準。
中    華    民    國    98    年    4     月    10    日
                                書記官


司法院資訊處製作；財團法人民間司法改革基金會備份。
